【裁判字號】    89,訴,41
【裁判日期】    890302
【裁判案由】    殺人未遂等
【裁判全文】
臺灣彰化地方法院刑事判決                            八十九年度訴字第四一號
    公  訴  人  臺灣彰化地方法院檢察署檢察官
    被      告  乙○○
    指定辯護人
    本院公設辯護人  丁○○
右列被告因殺人未遂等案件，經檢察官提起公訴（八十八年度偵字第八九九０號
、八十八年度偵字第一一四八三號)，本院判決如左：
    主      文
乙○○犯竊盜罪，因防護贓物、脫免逮捕，而當場施以強暴，累犯，處有期徒刑參年
貳月；又殺人未遂，累犯，處有期徒刑伍年陸月，鳳梨刀壹把沒收；又損壞他人之自
用小客車引擎蓋及方向燈玻璃，足生損害於他人，累犯，處罰金參佰元，如易服勞役
，以參佰元折算壹日。應執行有期徒刑捌年陸月，併科罰金參佰元，罰金如易服勞役
，以參佰元折算壹日，鳳梨刀壹把沒收。
    事      實
一、乙○○前因妨害自由及傷害案件，經臺灣高等法院高雄分院分別判處有期徒刑一
    年十月及五月確定，定應執行刑有期徒刑二年，於民國八十五年八月十八日執行
    完畢。猶不知悔改，於八十八年九月六日凌晨零時三十分許，向警方報稱其於彰
    化縣永靖鄉○○村○○路○段二八八號新港釣蝦場遭人毆打，經警前往處理，並
    將乙○○帶回彰化縣永靖鄉○○路○段十七號彰化縣警察局員林分局永靖分駐所
    內調查。詎乙○○竟意圖為自己不法之所有，於同日凌晨一時許，向警員佯稱欲
    出去打公用電話，而趁警員不注意之際，進入停放於分駐所前之車牌號碼Ｒ八—
    六六三七號巡邏警車內，發動引擎而竊取該警車，得手後企圖逃逸，幸為員警丙○○、戊○○及時發現，並基於職務依法制止其竊盜行為。乙○○為防護竊得之
    贓物及脫免逮捕，竟當場對依法執行職務欲關閉車輛引擎及逮捕乙○○之警員丙○○及顏明施以強暴行為，致丙○○受有右手第五指掌骨骨折、臉部多處挫擦傷
    、左膝挫擦傷一乘一公分、右大腳趾腫痛之傷害；戊○○則受有右手無名指拉傷
    、小指瘀傷等傷害（均未具告訴）。然乙○○仍為二員警當場逮捕。乙○○復於
    八十八年十二月十八日，騎乘車號ＴＱＧ一三九號機車，沿彰化縣埔心鄉○○路
    ○段行駛，中午十二時五十分許行經該路段七六０號梧鳳國小前時，與對向行駛
    而來由甲○○駕駛搭載其父黃磚之自用小客車（車號Ｒ八一０一八號）因會車發
    生爭執，乙○○一時惱怒，頓萌殺人犯意，遂由車號ＴＱＧ—一三九號機車行李
    箱內取出其所有之鳳梨刀一把，轉身即向甲○○頭部砍去，並口稱：「幹你娘，
    要給你死」，致甲○○受有頭頂部撕裂傷，深及骨膜（十‧五乘一‧五公分），
    疑有腦震盪之傷害。乙○○同時向甲○○之父黃磚喝道：「念在你是老人，不然
    連你也要殺掉」等語，甲○○遭砍殺後，以手護傷轉身逃跑，乙○○仍高舉鳳梨
    刀在後追殺，因乙○○手持利刃，形態兇惡，在旁圍觀之民眾無法靠近救援，甲○○只能設法自行開車前往就醫，詎乙○○竟守候於甲○○所有之小客車旁，每
    待甲○○接近其所有之車輛之際，即持刀追殺之，令甲○○無法就醫，如此來回
    數次，乙○○均無法追及甲○○，為洩憤竟又另行起意，而基於毀損之故意，持
    鳳梨刀刺甲○○所有之上開自用小客車引擎蓋，並敲破方向燈玻璃，足生損害於
    甲○○。幸甲○○機警，以迂迴方式引誘乙○○離開車輛，再繞回自行駕車就醫
    ，始倖免於難，嗣於當日下午二時三十分許，為警循線於彰化縣埔心鄉埤腳村五
    龍宮廟前捕獲乙○○，並扣得上開鳳梨刀一把。
二、案經彰化縣警察局員林分局報請及甲○○訴由彰化縣警察局溪湖分局報請臺灣彰
    化地方法院檢察署檢察官偵查起訴。
    理    由
一、訊據被告乙○○固供認於八十八年十二月十八日中午十二時五十分許，持鳳梨刀
    砍殺被害人甲○○，並毀損被害人甲○○所有上開車輛之引擎蓋及方向燈玻璃情
    事，惟辯稱並無殺人故意，對於被訴準強盜及妨害公務犯行則均矢口否認，概以
    「沒有」、「不知道」云云應訊。本院公設辯護人則以被告被訴殺人未遂、毀損
    部分犯行，業經被告坦承不諱，其罪行明確；被訴準強盜、妨害公務犯行，被告
    均堅詞否認，而告訴人之告訴，必定不利於被告，其證言固可採為證據，為實難
    期其公允。相較於第三人之證言，其證據力自較為薄弱，且訊問被告應全程連續
    錄音，必要時並應全程錄影，刑事訴訟法第一百條之一定有明文。除非被告於警
    訊之自白曾經錄音、錄影存證，則被告於警訊自白之任意性仍非無疑，故被告涉
    及準強盜及妨害公務罪嫌部分，仍有合理可疑存在等語為被告辯護。
二、然查：
（一）被告右開準強盜及妨害公務犯行，業據證人丙○○於本院審理時指訴歷歷，並
      有證人丙○○所具職務報告書、刑事案件現場照片四幀及伍倫綜合醫院驗傷診
      斷書一紙在卷可參。本院公設辯護人雖以警訊未全程錄音、錄影，故被告於警
      訊中之自白不具任意性為辯，然被告乙○○於警訊中並未自白犯行，此有卷附
      警訊筆錄可參。被告係於臺灣彰化地方法院檢察署檢察官訊問時陳稱「我本來
      要去打電話，見巡邏車來才請他們載我去溪湖。後來去打電話，之後看見警車
      的門開開，我就坐進去駕駛座，警察就過來拉開我。」等語，有偵訊筆錄可參
      ，至被告於本院審理時翻異前供，顯係臨訟卸責之詞，且被告對於證人丙○○
      之傷單表示無意見，僅辯稱係遭警員等毆打云云。惟被告當時係報案稱遭人毆
      打，警員丙○○始將被告帶至警局處理，被告斯時屬被害人身分，警員衡情豈
      有無端予以毆打之可能？是辯護意旨所指不足採據，被告準強盜及妨害公務部
      分事證明確，其犯行堪以認定。
（二）被告右開殺人未遂犯行，業迭據被害人甲○○及其父黃磚在警訊、偵訊及本院
      指述綦詳，復有鳳梨刀一把扣案可稽。被害人甲○○遭砍殺後，受有頭頂部撕
      裂傷，深及骨膜十‧五乘一‧五公分，且疑有腦震盪，經住院觀察治療後始脫
      離險境，此有宏仁醫院診斷證明書在卷可憑。又經本院勘驗，扣案鳳梨刀鋒利
      異常，刀身長達三十一公分，刀刃有鋸齒，且刀刃頂部經琢磨開鋒，有勘驗筆
      錄附卷足按，該刀械係供切鳳梨之用，亦據被告供承在卷，該刀顯係足供殺人
      之利器。被告又辯稱其僅以刀背砍擊被害人甲○○云云，然若果如被告所言僅
      以刀背打擊被害人，應僅造成瘀傷，而非深入被害人頭頂骨膜之撕裂傷，可見
      被告當時應係以刀鋒砍殺被害人，且證諸被害人甲○○傷勢，可見被告當時下
      手之重、用力之猛；頭部乃人體器官樞紐之處，持刀械砍擊，極易造成死亡之
      結果，此為眾所周知之事，若無致人於死之犯意，豈會舉刀即往手無寸鐵之被
      害人頭部砍去，並於下手之際喝道要給你死，又被害人已負傷逃離，被告仍於
      被害人身後窮追不捨，且舉刀過頭追殺被害人，並口稱：「你這樣又不會死」
      等語，恫嚇被害人，顯係認被害人傷勢尚不足以發生死亡之結果，必欲再次砍
      殺致被害人甲○○死亡始肯罷休。被告此等行為客觀上已足對被害人甲○○之
      生命造成明顯而立即之危險，應認已有殺人犯意之明白表現，又被告眼見被害
      人甲○○血流滿面，若延誤就醫，實有失血過多致死之虞，卻仍持刀於被害人
      甲○○所有自用小客車旁等待，於被害人甲○○欲接近其自用小客車時，一再
      持刀追殺，不讓被害人甲○○乘車就醫，顯然有致被害人甲○○於死之決意，
      非僅予傷害教訓而已。諸此俱證被告有殺人之犯意，灼然至明。本案事證明確
      ，被告犯行均堪認定。
（三）又被告乙○○於八十八年九月六日凌晨竊取警車，並為防護贓物、脫免逮捕對
      警員丙○○、戊○○施強暴行為後，警方就被告是否飲酒做酒精濃度測試，測
      試呼氣酒精濃度僅每公升零點一毫克，顯尚未達酒醉程度，而被告佯稱要出外
      打公共電話，以鬆懈警員防備竊取車輛，顯係處心積慮，其精神狀態應屬正常
      ，並未因飲酒而達心神喪失或精神耗弱程度。另被告雖提出彰化基督教醫院診
      斷書，證明其曾罹患情感性精神病，然查被告雖於八十七年七月至九月間分別
      至彰化基督教醫院門診七次，惟距被告八十八年十二月十八日中午十二時五十
      分持刀砍殺被害人甲○○已一年餘，其間被告並無因上開情感性精神病至彰化
      基督教醫院就診紀錄，且被告持刀砍殺被害人甲○○之際，尚知在被害人甲○○自用小客車旁等待，見被害人甲○○接近，即持刀追殺之，證愈斯時被告仍
      有判斷思考能力，非屬心神喪失或精神耗弱之狀態，不得據以寬免。
三、核被告所為，係犯刑法第三百二十九條之準強盜罪，應依同法第三百二十八條第
    一項規定處斷，另犯同法第一百三十五條第一項之妨害公務罪、第二百七十一條
    第二項、第一項之殺人未遂罪、第三百五十四之毀損罪。被告竊取巡邏警車既遂
    後，為防護贓物、脫免逮捕，乃當場對於依法執行職務之警員施強暴行為，其以
    一強暴行為分別觸犯準強盜罪與妨害公務罪，為想像競合犯，應從一重之準強盜
    罪處斷。又其所犯準強盜罪、殺人未遂罪及毀損罪間，犯意個別，構成要件亦異
    ，應分論併罰。查被告前因妨害自由及傷害案件，經臺灣高等法院高雄分院分別
    判處有期徒刑一年十月及五月確定，定應執行刑有期徒刑二年，於民國八十五年
    八月十八日執行完畢，有臺灣高等法院被告全國前案紀錄表及臺灣彰化地方法院
    檢察署刑案資料查註紀錄表在卷可稽，其受有期徒刑執行完畢，五年內再犯有期
    徒刑以上之罪，為累犯，依法加重其刑。又被告已著手實行殺人行為，因障礙而
    未遂，為未遂犯，爰就其殺人未遂部分犯行依刑法第二十六條前段之規定減輕其
    刑，審酌被告與被害人甲○○並無夙怨，僅因細故即於通衢大街持刀逞兇，欲致
   人於死，惡性非輕，對社會治安之危害亦重；且對於為其處理案件之警員橫施強
    暴，顯具相當之反社會性格，犯後復飾詞狡卸，毫無自省之意，基於防衛社會立
    場，自有從重量刑，使之與社會長期隔離之必要，故就其所犯數罪，分別量處如
    主文所示之刑，並定其應執行刑及罰金易服勞役之折算標準，以示懲儆。扣案之
    鳳梨刀一支，屬被告所有，且供犯殺人未遂罪所用之物，業具被告供明在卷，爰
    依法宣告沒收。
據上論斷，應依刑事訴訟法第二百九十九條第一項前段，刑法第三百二十九條、第三
百二十八條第一項、第一百三十五條第一項、第二百七十一條第二項、第一項、第三
百五十四條、第五十五條、第二十六條前段、第四十七條、第四十二條第二項、第五
十一條第五款、第三十八條第一項第二款，罰金罰鍰提高標準條例第一條前段、第二
條，判決如主文。
本件經檢察官林俞妙到庭執行職務。
中      華      民      國    八十九    年      三      月      二      日
                                    臺灣彰化地方法院刑事第三庭
                                        法      官  姚  勳  昌
右正本證明與原本無異。
如不服本判決，應於判決送達後十日內向本院提出上訴狀( 須附繕本 )。
告訴人或被害人對於判決如有不服具備理由請求檢察官上訴者，其上訴期間之計算係
以檢察官收受判決正本之日期為準。
                                        法院書記官  楊  筱  惠
中      華      民      國    八十九    年      三      月      六      日
刑法第二百七十一條
殺人者，處死刑、無期徒刑或十年以上有期徒刑。
前項之未遂犯罰之。
預備犯第一項之罪者，處二年以下有期徒刑。
刑法第三百二十九條
竊盜或搶奪，因防護贓物、脫免逮捕或湮滅罪證而當場施以強暴、脅迫者、以強盜論
。
刑法第三百二十八條
意圖為自己或第三人不法之所有，以強暴、脅迫、藥劑、催眠術或他法，至使不能抗
拒，而取他人之物或使其交付者，為強盜罪，處三年以上十年以下有期徒刑。
以前項方法得財產上不法之利益或使第三人得之者亦同。
犯強盜罪因而致人於死者，處死刑或無期徒刑，致重傷者，處無期徒刑或七年以上有
期徒刑。
第一項及第二項之未遂遂犯罰之。
預備犯強盜罪者，處一年以下有期徒刑、拘役或三百元以下罰金。
刑法第一百三十五條
對於公務員依法執行職務時，施強暴脅迫者，處三年以下有期徒刑、拘役或三百元以
下罰金。
意圖使公務員執行一定之職務或妨害其依法執行一定之職務或使公務員辭職而施強暴
脅迫者亦同。
犯前二項之罪，因而致公務員於死者，處無期徒刑或七年以上有期徒刑；致重傷者，
處三年以上、十年以下有期徒刑。
刑法第三百五十四條
毀棄、損壞前二條以外之他人之物或致令不堪用，足以生損害於公眾或他人者，處二
年以下有期徒刑、拘役或五百元以下罰金。


司法院資訊處製作；財團法人民間司法改革基金會備份。
